臺灣高雄地方法院民事判決　九十一年度訴字第一○四五號
　　原　　　告　甲○○
　　被　　　告　乙○○
右當事人間請求清償借款事件，本院判決如左：
    主    文
原告之訴駁回。
訴訟費用由原告負擔。
    事    實
甲、原告方面：
壹、聲明：被告應給付原告新台幣（下同）六十萬元。
貳、陳述：
一、被告自民國八十八年一月至八十九年三月間陸續向原告借款一百萬元，於八十八
    年六月二十九日曾返還四十萬元，惟尚欠原告六十萬元。被告於八十九年三月七
    日立有借款切結書，表明若於九十年九月七日前未還時，願接受法律之處置，為
    此依據消費借貸關係，提起本件訴訟。
二、對於被告抗辯之陳述：
    原告匯款五萬元予被告，與宋友會賣衣服的錢無關，賣衣服的錢都是被告收取，
    且被告有匯四十萬元給原告，被告在八十八年八月十九日買車的錢也是向原告所
    借，自八十八年七月十四日起至八月二十日止，原告存摺中的提款都是原告提借
    給被告買車，切結書亦非原告強迫被告簽訂。
參、證據：提出切結書、郵政存簿儲金簿、戶籍謄本各一件、郵政國內匯款執據三件
    、郵政劃撥儲金存款收據二件為證。
乙、被告方面：
壹、聲明：如主文所示。
貳、陳述：
一、查原告雖主張其曾自八十八年一月起至八十九年三月止陸續借款一百萬元予被告
    ，惟被告從未收受原告所交付之一百萬元；且自八十七年十二月二十九日起至八
    十九年三月六日止，原告提出之郵政存簿儲金簿帳戶中，根本無一百萬元之存款
    足以貸給被告，自無從證明被告曾受領原告所交付一百萬元之事實。依舉證責任
    分配之原則，應由原告就其主張何時陸續交付被告金錢之事實，負舉證之責。
二、原告又主張八十八年六月二十九日由被告匯入其帳戶之四十萬元，即為用以清償
    前揭一百萬元債務之用云云。惟原告與被告曾為親密之男女朋友，在二人感情甚
    濃時，原告為向被告表達其誠意，而於同年五月三十一日以贈與之名義，匯款四
    十二萬元予被告，然被告認為男女朋友間最好不要涉入金錢糾紛，以免日後關係
    趨於複雜，遂於同年六月二十九日再將上開款項匯還原告，有原告所附匯款單及
    郵政存簿儲金簿可憑，絕非原告主張係被告用以清償陸續所借的一百萬元債務云
    云，否則原告何以無法提出其餘六十萬元之借款資料以實其說？
三、再原告雖提出被告所書立之切結書，以證明被告曾向其借款六十萬元之證明，惟
    原告並無法提出其曾於何時陸續交付被告合計達六十萬元之證明，是兩造間有無
    此一筆金額六十萬元之金錢債務，已容有懷疑。實則系爭切結書，係被告於八十
    九年三月向原告提出分手之際，原告認其在與被告交往期間，曾為被告花費約達
    六十萬元，因被告倏然提出分手，毋寧謂原告先前為被告之花費付之東流，在心
    有未甘下，遂強令被告書立此一切結書，否則將不願意分手。被告為能立即切斷
    二人間之關係，亦於八十九年三月七日書立該切結書後，順利與原告分手。是被
    告根本從無向原告借貸並受領六十萬元之事實，至為明顯。
四、系爭切結書是兩造吵架，原告說伊負債是因為被告，被告一氣之下才寫切結書給
    原告，沒想到原告卻用來告她。被告曾跟朋友借十萬元的支票以支付宋友會訂作
    衣服的錢，但還不夠五萬元，所以原告就匯五萬元給被告，買衣服是原告的意思
    ，被告只是幫忙而已，被告提出的收據就是原告去付款而交付三張支票清償，其
    中一張十萬的票就是被告向朋友借的票，所以原告匯給被告五萬元就是用來付該
    張票款。另原告代被告所付二個月各九千九百元之汽車貸款，係原告贈與被告，
    至於原告存摺領出的存款並非是給被告。
參、證據：提出收據一件為證。
    理    由
一、原告主張被告自八十八年一月起至八十九年三月間陸續向原告借款一百萬元，於
    八十八年六月二十九日曾返還四十萬元，現尚欠六十萬元。嗣被告於八十九年三
    月七日書立借款切結書，表明若於九十年九月七日前未還時，願接受法律之處置
    ，為此依據消費借貸關係，提起本件訴訟等語。被告則以原告提出之郵政存簿儲
    金簿中無一百萬元之存款足以貸給被告，原告應就其主張何時交付被告借款之事
    實負舉證之責。又原告匯給被告之四十二萬元係原告贈與被告，但被告不願收受
    而於八十九年六月二十九日匯還四十萬元予原告，並非原告主張係被告向其清償
    。而原告提出之切結書雖係被告書立，惟原告無法提出其陸續交付六十萬元借款
    予被告之證明，兩造有無系爭六十萬元之金錢債務，容有懷疑，實則系爭切結書
    係原告表示其因被告而負債，伊一氣之下才寫系爭切結書，是被告從未向原告借
    貸及受領六十萬元。另原告為宋友會訂購衣服，被告曾跟朋友借十萬元之支票以
    支付定做衣服的錢，因尚不夠五萬元，所以原告就匯五萬元給被告，亦係原告交
    付三張支票付款，所以原告匯給被告的五萬元是用來支付該支票票款。至原告代
    被告所付二個月各九千九百元之汽車貸款，係原告贈與被告，又原告存摺領出的
    存款並非是給被告等語資為抗辯。
二、查本件原告匯款四十二萬元給被告，惟被告亦於八十九年六月二十九日匯款四十
    萬元給原告，且另於同年三月七日書立切結書，表明若於九十年九月七日前，未
    還清六十萬元之借款，願接受法律之處置之事實，業據原告提出切結書、郵政國
    內匯款執據、郵政存簿儲金簿各一件為證，核屬相符，且經被告自承屬實，自堪
    信原告此部分之主張為真實。
三、原告又主張其自八十八年一月起至八十九年三月間陸續借款一百萬元予被告，被
    告於八十八年六月二十九日返還四十萬元，現尚欠六十萬元云云，則已為被告所
    否認，並以前揭情詞置辯。經查：
（一）按當事人主張有利於己之事實者，就其事實有舉證之責任，民事訴訟法第二百
      七十七條定有明文；且民事訴訟如係由原告主張權利者，應先由原告負舉證責
      任，若原告先不能舉證，以證實自己主張之事實為真實，則被告就其抗辯事實
      即令不能舉證，或其所舉證據尚有瑕疵，亦應駁回原告之請求，有最高法院十
      七年上字第九一七號判例可資參照。又按消費借貸者，謂當事人約定，一方移
      轉金錢或其他代替物之所有權於他方，而他方以種類、品質、數量相同之物返
      還之契約；消費借貸，因金錢或其他代替物之交付，而生效力，民法第四百七
      十四條、第四百七十五條定有明文。是消費借貸契約屬要物契約，因借用物之
      交付而生效力，應由貸與人就交付金錢之事實負舉證之責，最高法院六十九年
      台上字第三五四六號判例、六十九年度第二十七次民事庭會議決議、七十三年
      度第一次民事庭會議決議均同此見解。且金錢交付之原因甚多，當事人主張有
      金錢借貸關係存在，除須證明有金錢之交付外，尚須就雙方借貸意思表示互相
      一致，負舉證之責，若僅證明有金錢之交付而未證明借貸意思表示一致者，尚
      不能認為有金錢借貸關係存在。本件被告既已否認有收受原告主張之系爭借款
      ，自當由原告就已交付借款予被告之有利於己之事實，負舉證責任。
（二）查原告主張被告自八十八年一月至八十九年三月間陸續向原告借款一百萬元，
      被告已返還四十萬元而尚欠六十萬元云云，固提出系爭切結書、郵政存簿儲金
      簿、郵政國內匯款執據三件及郵政劃撥儲金存款收據二件為證。惟系爭切結書
      上僅記載：「茲因本人乙○○（即被告）於民國八十九年三月七日，向甲○○
      （即原告）先生借款新台幣陸拾萬元整，口說無憑，特立此書，以為憑證，將
      於民國九十年九月七日前還清，為期一年六個月，若逾時未還，願接收法律之
      處置。」等語，並未表明借用人即被告已收到系爭借款。參以原告主張被告係
      自八十八年一月起至八十九年三月間陸續向其借款一百萬元等語，惟系爭切結
      書上卻記載被告係於八十九年三月七日向其借款六十萬元，兩者顯然不同。是
      單憑系爭切結書尚難證明原告曾於前開期間內陸續交付一百萬元借款之事實。
      再依原告提出其匯款予被告之郵政國內匯款執據及郵政劃撥儲金存款收據上所
      載金額，分別為四十二萬元、五萬元、五千元、九千九百元及九千九百元，除
      其中四十二萬元係原告於其所主張之借款期間內之八十八年五月三十一日匯給
      被告，而被告已於同年六月二十九日匯還四十萬元，尚可認被告已收受原告交
      付之二萬元外，原告其餘匯款五萬元之日期則為八十九年八月二十二日、五千
      元係於同年十月十七日、另二筆九千九百元亦分別為同年十月十六日及十一月
      十六日，均在原告主張之系爭借款期間之後，則系爭原告匯款予被告之郵政國
      內匯款執據及郵政劃撥儲金存款收據，顯亦不足以證明原告交付借款之事實。
      原告雖又主張其自八十八年七月十四日起至八月二十日止，從其郵政存簿儲金
      簿提出之金錢均係借給被告云云，惟系爭郵政存簿儲金簿僅係原告在郵局存款
      之證明及存提款之憑據，既非被告自行從原告該帳戶中領款，則原告自八十八
      年七月十四日起至八月二十日止，所領出之多筆款項亦有可能供己之用或交付
      任何人，自難遽認即係交付予被告。況原告主張該期間內所提出之金錢係借給
      被告買車等語，惟稽諸系爭郵政存簿儲金簿中該期間之提款明細，原告每次提
      出之金額從二千元至六萬元間不等，與原告另提出其代被告繳納購車貸款每月
      僅九千九百元之郵政劃撥儲金存款收據之金額，顯然不符，原告若係提款交付
      被告作為買車之頭款，依常理亦應一次提領較多金額之款項予被告，而顯無間
      隔多日分十數次各提領幾千元或數萬元不等之理，是系爭郵政存簿儲金簿內有
      關原告提款證明，同不足為有利於原告主張交付借款予被告之認定。此外，原
      告復未能就兩造確有借貸之意思表示合意乙節，舉證以實其說，參照前開說明
      ，自難認原告主張借款一百萬元予被告乙節為可採。是原告主張其自八十八年
      一月起至八十九年三月間陸續借款一百萬元予被告云云，尚屬無據。
四、綜上所述，原告未能證明交付借款予被告之事實，亦未能就兩造有借貸之合意乙
    節，舉證以實其說，從而原告本於消費借貸之法律關係，請求被告清償借款，自
    無理由，不應准許。
五、本件事證已臻明確，兩造其餘攻擊防禦方法及舉證，核與判決結果無影響，爰不
    一一論述，附此敘明。
據上論結，本件原告之訴為無理由，依民事訴訟法第七十八條，判決如主文。
中　　　華　　　民　　　國　　九十一　　年　　　五　　　月　　二十七　　日
                              臺灣高雄地方法院民事第五庭
~B法　　　官　林雯娟
右為正本係照原本作成。
如不服本判決，應於送達後廿日內，向本院提出上訴狀並表明上訴理由，如於本判決
宣示後送達前提起上訴者，應於判決送達後十日內補提上訴理由書（須附繕本）。
中　　　華　　　民　　　國　　九十一　　年　　　五　　　月　　二十七　　日
~B法院書記官　黃麗緞
